【裁判字號】    90,交上易,1348
【裁判日期】    901011
【裁判案由】    過失傷害
【裁判全文】
臺灣高等法院臺南分院刑事判決          九十年度交上易字第一三四八號      Ｃ
      上  訴  人  臺灣臺南地方法院檢察署檢察官
      上  訴  人
      即  被  告  甲  ○  ○
右上訴人因被告過失傷害案件，不服臺灣臺南地方法院九十年度交易字第二九○號中
華民國九十年七月十六日第一審判決（起訴案號：臺灣臺南地方法院檢察署九十年度
偵字第四七七九號），提起上訴，本院判決如左：
      主      文
上訴駁回。
甲○○緩刑參年。
      事      實
一、甲○○於民國（下同）八十九年十二月二十五日上午七時二十五分許，駕駛車牌
    號碼ＴＩ－三一四六號自用小客車，沿台南市○○○路右轉專用道北向行駛，途
    經該路與民權路之交岔路口之際，應注意並能注意轉彎車應讓直行車先行，且依
    當時天候晴、日間自然光線、無障礙物、無缺陷、柏油路面乾燥、視距良好，亦
    無不能注意之情事，竟疏未注意其同向右後方有乙○○騎乘車牌號碼ＴＦＺ－八
    八七號輕型機車欲直行，甲○○貿然右轉，乙○○反應不及因而與自用小客車之
    右後側擦撞致人車倒地，而受有頭部受傷合併頭皮血腫、右手第一指遠端指骨骨
    折、恥骨骨折等傷害。
二、案經乙○○訴由台南市警察局第四分局報請臺灣臺南地方法院檢察署檢察官偵查
    起訴。
      理      由
一、訊據被告甲○○固對右揭車禍之事實經過坦承不諱，惟否認過失，辯稱：其在路
    口前四十五公尺就有打方向燈，且車頭已轉彎超過中心線，由於被害人跌倒受傷
    ，伊把車子開到旁邊，有移動現場，伊無強行轉彎，有依規定右轉云云。
二、惟查，右揭事實，業據告訴人乙○○指訴在卷，復有道路交通事故調查報告表、
    診斷證明書等各一紙及車禍發生後之刮地痕（在未至路口處）、車禍後掉落物碎
    片、車輛暨汽車受損、現場路口之相片合計八幀可資佐證。事證已甚明確。顯見
    被告確為路口前強行貿然轉彎，致生本件車禍，被告辯解，渠無過失及強行轉彎
    云云，無非事後卸責飾詞，不足採信。
三、按汽車行駛至交岔路口時，轉彎車應讓直行車先行；道路交通安全規則第一百零
    二條第一項第六款定有明文。被告於右揭時、地，理應遵守上揭道路交通安全規
    則，小心駕駛，乃竟疏未注意，且依當時情形天候晴、日間自然光線、無障礙物
    、無缺陷、柏油路面乾燥、視距良好，有道路交通事故調查報告表可憑，足見並
    無不能注意之情形，竟疏於注意，貿然右轉，適其右後方有乙○○騎乘車牌號碼
    ＴＦＺ－八八七號輕型機車欲直行，反應不及因而肇事，致乙○○受前揭之傷害
    ，顯有過失。再本件經送請臺灣省臺南區車輛行車事故鑑定委員會鑑定結果，亦
    認甲○○駕駛小客車，未依規定右轉，右轉未注意右側車輛，為肇事獨立原因。
    告訴人乙○○並無肇事因素。有該鑑定委員會九十年五月二十五日南鑑字第九○
    ○五五一號鑑定意見書（見偵查卷第十頁）在卷足稽。被告應有過失，是其上開
    所辯，應不足採。告訴人即被害人乙○○受前揭之傷害（有診斷說明書可據）與
    被告之過失行為間，有相當因果關係，則被告之犯行，洵堪認定。
四、核被告所為，係犯刑法第二百八十四條第一項前段之過失傷害罪。原審以被告事
    證已臻明確，因予適用刑法第二條第一項前段（原審漏引）、第二百八十四條第
    一項前段、第四十一條第一項前段、罰金罰鍰提高標準條第一條前段、第二條，
    審酌被告之過失程度、所生危害、及犯罪後態度等一切情狀，量處有期徒刑三月
    ，並諭知易科罰金之折算標準。核其認事用法，俱無不合，量刑亦稱妥適。被告
    上訴意旨猶執陳詞，空言指摘原判決不當，及檢察官依告訴人之聲請提起上訴認
    原判決量刑過輕，請求撤銷原判決，並無可取，為無理由，應予駁回。末查被告
    並無前科，未曾受有期徒刑以上刑之宣告，此有本院被告全國前案紀錄表暨臺灣
    臺南地方法院檢察署刑案資料查註紀錄表可據，本件因被告嗣已與被害人達成和
    解賠償被害人新台幣五萬元，此有被告與被害人之和解書附卷可憑，取得被害人
    即告訴人之諒解，亦有告訴人於本院審理時之證詞可據，經此偵審程序及科刑之
    宣告後，被告當知所警惕，而無再犯之虞，本院因認前開所宣告之刑，以暫不執
    行為適當，併予宣告緩刑三年，以啟自新。
五、又行為後法律有變更者，適用裁判時之法律，刑法第二條第一項前段定有明文。
    刑法第四十一條易科罰金之規定，已於九十年一月四日修正為刑法第四十一條第
    一項前段，兩相比較，新法並無不利於行為人，合併說明。
據上論結，應依刑事訴訟法第三百六十八條、第七十四條第一款，判決如主文。
本案經檢察官劉榮堂到庭執行職務。
中    華    民    國      九十      年      十      月        十一      日
                                  臺灣高等法院臺南分院刑事第三庭
                                      審判長法官  黃    崑    宗
                                            法官  楊    省    三
                法官  莊    俊    華
右正本證明與原本無異。
不得上訴。
                                      法院書記官  易    慧    玲
中    華    民    國      九十      年      十      月       十二       日
附錄本判決論罪科刑法條：
刑法第二百八十四條：因過失傷害人者，處六月以下有期徒刑、拘役或五百元以下罰
                    金，致重傷者，處一年以下有期徒刑、拘役或五百元以下罰金
                    。
                    從事業務之人，因業務上之過失傷害人者，處一年以下有期徒
                    刑、拘役或一千元以下罰金，致重傷者，處三年以下有期徒刑
                    、拘役或二千元以下罰金。


司法院資訊處製作；財團法人民間司法改革基金會備份。
